臺灣臺中地方法院民事判決
110年度重訴字第260號
原      告  台中商業銀行股份有限公司

法定代理人  王貴鋒  


被      告  郭文娟  
            吳智信  
當事人間返還借貸款事件，本院於民國110年9月27日言詞辯論終
結，判決如下：
    主    文
被告郭文娟應給付原告新臺幣477萬2441元，及如主文附表編號1
所示之利息及違約金。如對被告郭文娟之財產強制執行無結果時
，由被告吳智信給付。
被告郭文娟應給付原告新臺幣257萬7786元，及如主文附表編號2
～4所示計算之利息及違約金。
原告其餘之訴駁回。
訴訟費用由被告郭文娟負擔十分之九(即新臺幣6萬6478元)，其
中百分之六十五(即新臺幣4萬3211元)如對被告郭文娟之財產強
制執行無結果時，由被告吳智信給付。其餘訴訟費用(即新臺幣7
386元)由原告負擔。
    事    實
甲、原告方面：
壹、原告主張：
一、被告郭文娟於民國109年10月29日以吳智信為一般保證人，
    向原告借款新臺幣(下同)500萬元，雙方簽訂消費者貸款借
    據暨約定書等，約定放款帳號為：000-00-00000，借款期間
    自109年10月30日起至114年10月30日止，利息依月定儲利率
    指數加碼年利率3.11%（目前合計為年利率0.79%+3.11%=3.9
    %）機動計息，如指標利率調整時，均願比照機動調整，郭
    文娟應按月繳納本息，若有一次不履行，即喪失期限之利益
    ，應將借款本金、利息及違約金等立即全部一次清償，並按
    逾期在六個月以內部分，按約定利率百分之10，逾期超過六
    個月部分，按約定利率百分之20計算違約金，違約金最高連
    續收取期數為9期。
二、被告郭文娟於101年12月26日及103年4月29日分別向原告借
    貸下列三筆款項，訂有借據暨約定書等，並約定應按月繳納
    本息，若有一次不履行，即喪失期限之利益，應將借款本金
    、利息及違約金等立即全部一次清償，並按逾期在6個月以
    內者，按約定利率百分之10，逾期超過6個月以上者，按約
    定利率百分之20計算違約金。
(一)借款100萬元，並訂立借據暨約定書等，約定放款帳號為000
    -00-00000，借款期間自102年1月7日起至117年1月7日止，
    利息依月定儲利率指數加碼年利率0.47%（目前合計為年利
    率0.79%+0.47%=1.26%）機動計息，如指標利率調整時，均
    願比照機動調整。
(二)借款400萬元，並訂立借據暨約定書等，約定放款帳號為000
    -00-00000，借款期間自102年1月7日起至117年1月7日止，
    利息依月定儲利率指數加碼年利率0.47%（目前合計為年利
    率0.79%+0.47%=1.26%）機動計息，如指標利率調整時，均
    願比照機動調整。
(三)借款300萬元，並訂立借據暨約定書等，約定放款帳號為000
    -00-00000，借款期間自103年4月29日起至110年4月29日止
    ，利息依月定儲利率指數加碼年利率2.32% (目前合計為年
    利率0.79%+2.32%=3.11%)機動計息，如指標利率調整時，均
    願比照機動調整。
三、詎被告郭文娟自110年1月29日起，未依約繳納本息，已喪失
    期限利益，其借款債務視為全部到期，應將借款本金、利息
    及違約金等立即全部一次清償。是以，被告郭文娟尚未清償
    之四筆債務本金為735萬0227元(計算式：0000000+491569+0
    000000+120019=0000000)，及如起訴狀附表「債權本金、利
    息及違約金附表」所示之利息及違約金，爰依消費借貸契約
    及保證契約請求被告償還。並懇請鈞院於判決中載明其確定
    訴訟費用額，以維權益。
起訴狀附表：
債權本金、利息及違約金附表      編號 債權本金 (新臺幣) 利息計算期間 利率 （年息％） 違約金計算期間及利率 債務人 1 4,772,441元整 自民國110年1月30日起至清償日止 3.9 自民國110年3月1日起至清償日止，逾期在六個月以内者，按左開利率百分之十；逾期超過六個月者，超過部分，按左開利率百分之二十計算。 郭文娟、 吳智信 2 491,569元整 自民國110年2月7日起至清償日止 1.26 自民國110年3月8日起至清償日止，逾期在六個月以内者，按左開利率百分之十；逾期超過六個月者，超過部分，按左開利率百分之二十計算。 郭文娟 3 1,966,198元整 自民國110年2月7日起至清償日止 1.26 自民國110年3月8日起至清償日止，逾期在六個月以内者，按左開利率百分之十；逾期超過六個月者，超過部分，按左開利率百分之二十計算。 郭文娟 4 120,019元整 自民國110年1月29日起至清償日止 3.11 自民國110年3月1日起至清償日止，逾期在六個月以内者，按左開利率百分之十；逾期超過六個月者，超過部分，按左開利率百分之二十計算。 郭文娟 

貳、並聲明：
一、被告郭文娟應向原告清償借款本金新臺幣4,772,441元整，
    及如附表編號1所示計算之利息及違約金。如對被告郭文娟
    之財產強制執行無結果時，由被告吳智信負清償債務之責。
二、被告郭文娟應向原告清償借款本金新臺幣2,577,786元整，
    及如附表編號2~4所示計算之利息及違約金。
三、訴訟費用由被告等負擔。
乙、被告方面：被告未於言詞辯論期日到場，亦未提出準備書狀
    作何聲明或陳述。
    理    由
甲、程序方面：本件被告經合法通知，未於言詞辯論期日到場，
    核無民事訴訟法第386條各款所列情形，爰依原告之聲請，
    由其一造辯論而為判決。
乙、實體方面：
壹、得心證之理由：
一、原告主張被告郭文娟為主債務人，其夫吳智信就109年10月2
    9日500萬元借款擔任一般保證人，郭文娟另於101年及103年
    分別向原告借款100萬元、400萬元、300萬元，然自110年1
    月29日起，未依約繳納本金和利息，債務已全部到期，業據
    提出消費者貸款借據四份（見本院卷第13至46頁)、簡易資
    料查詢、交易明細查詢、放款利率查詢單(見本院卷第47至6
    3頁)為證。被告受合法通知，未於言詞辯論期日到場，亦未
    提出書狀答辯，依照民事訴訟法第280條第3項準用第1項前
    段之規定視為自認，原告之主張為可採信。
二、按稱保證者，謂當事人約定，一方於他方之債務人不履行債
    務時，由其代負履行責任之契約；又保證人於債權人未就主
    債務人之財產強制執行而無效果前，對於債權人得拒絕清償
    ，民法第739條、第745條分別定有明文。再按普通保證，保
    證人於債權人未就主債務人之財產強制執行而無效果前，對
    於債權人得拒絕清償，即學說上所謂檢索（先訴）抗辯權，
    其性質為一種延期之抗辯，故法院就此應為附條件之判決，
    僅於原告對於主債務人之財產強制執行無效果時，命保證人
    為補充之給付（司法院(74)廳民一字第302號函法律座談會
    意見、最高法院87年度台上字第2029號判決意旨參照），合
    先敘明。
三、原告依照消費借貸契約請求被告郭文娟清償借款，並依照一
    般保證契約，請求被告吳智信就系爭500萬元借款債務，負
    補充償還責任，為有理由。惟查：
(一)系爭四筆借款兩造約定之本息繳付日期分別為每月30日(系
    爭500萬元借款，見借據第3條第8項，本院卷第15頁)、每月
    7日(系爭100萬元、400萬元，均見借據第4條、本院卷第25
    、33頁)、每月29日(系爭300萬元借款，見借據第4條，本院
    卷第41頁)，按給付有確定期限者，債務人自期限屆滿時起
    ，負遲延責任，民法第229條第1項定有明文。是系爭四筆債
    務既有約定每月還款日，債務人之遲延責任，均應自期限屆
    滿時也就是約定償還日之翌日起（如本判決主文付表利息計
    算期間欄所示），是原告請求從約定還款日當日起算，均於
    法不合。
(三)再者，系爭500萬元借款之約定書第4條：「本金逾期未還應
    按原放款利率計付違約金...每次違約狀態最高連續收取期
    數為9期」，原告起訴狀亦如此主張，然起訴狀附表違約金
    計算卻無期數之限制，亦有未恰。
貳、綜上，原告依據消費借貸和一般保證契約，請求被告給付如
    本判決主文附表所示之本金、利息、違約金，為有理由，應
    予准許，逾此部分之請求，均屬無據，應予駁回。本院並依
    職權確認訴訟費用額確定為73,864元（即原告預繳之第一審
    裁判費，見本院卷第195至197頁）。
參、原告未能確實核對契約條款，多請求一天的遲延利息，並就
    編號1借款違約金上限未予注意，依照民事訴訟法第79條之
    規定，酌量情形命原告負擔十分之一訴訟費用，即7,386元
    （計算式：73864×0.1＝7386，元以下四捨五入）。被告郭文
    娟應負擔十分之九之訴訟費用，即66,478元（計算式：7386
    4×0.9＝66478，元以下四捨五入），被告吳智信就訴訟之利
    害關係與被告郭文娟顯有差異，命被告吳智信僅就該十分之
    九訴訟費用的65%負補充責任(計算式：0000000/0000000=65
    %)，即43,211元（計算式：66478×65%＝43211，元以下四捨
    五入）。
肆、結論：原告之訴為一部有理由，一部無理由，依民事訴訟法
    第385條第1項前段、第79條、第85條第1項但書，判決如主
    文。
中　　華　　民　　國　　110 　年　　10　　月　　25　　日
　　　　　　　　　民事第一庭    法  官  蕭一弘
正本係照原本作成。
如對本判決上訴，須於判決送達後20日內向本院提出上訴狀。如
委任律師提起上訴者，應一併繳納上訴審裁判費。
中　　華　　民　　國　　110 　年　　10　　月　　25　　日
                                書記官  黃馨萱
　　
本判決主文附表：
債權本金、利息及違約金附表      編號 債權本金 (新臺幣) 利息計算期間 利率 （年息％） 違約金計算期間及利率 債務人 1 4,772,441元整 自民國110年1月31日起至清償日止 3.9 自民國110年3月1日起至清償日止，逾期在六個月以内者，按左開利率百分之十；逾期超過六個月者，超過部分，按左開利率百分之二十計算，違約金最高連續收取期數為9期。 郭文娟、 吳智信 2 491,569元整 自民國110年2月8日起至清償日止 1.26 自民國110年3月8日起至清償日止，逾期在六個月以内者，按左開利率百分之十；逾期超過六個月者，超過部分，按左開利率百分之二十計算。 郭文娟 3 1,966,198元整 自民國110年2月8日起至清償日止 1.26 自民國110年3月8日起至清償日止，逾期在六個月以内者，按左開利率百分之十；逾期超過六個月者，超過部分，按左開利率百分之二十計算。 郭文娟 4 120,019元整 自民國110年1月30日起至清償日止 3.11 自民國110年3月1日起至清償日止，逾期在六個月以内者，按左開利率百分之十；逾期超過六個月者，超過部分，按左開利率百分之二十計算。 郭文娟